臺灣高等法院刑事判決
111年度上易字第954號
上  訴  人  臺灣新竹地方檢察署檢察官
被      告  陳○○



上列上訴人因被告違反保護令案件，不服臺灣新竹地方法院111
年度易字第235號，中華民國111年5月5日第一審判決（聲請簡易
判決處刑案號：臺灣新竹地方檢察署110年度偵緝字第187號），
提起上訴，本院判決如下：
    主  文
上訴駁回。
    事實及理由
一、本院審理結果，認原審以被告陳○○（下稱被告）為無罪之諭
    知，核無不當，應予維持，並引用第一審判決書記載之理由
    （如附件）。
二、檢察官上訴意旨略以：本件聲請簡易判決處刑書犯罪事實一
    ㈢：「（被告）於同日17時許，要求證人羅○○（下逕稱姓名
    ）在上址住處罰跪，且於羅○○罰跪期間持鐵棍毆打羅○○，並
    持菜刀揚言要讓羅○○流血等語，而以上開方式對羅○○為身體
    上及精神上之不法侵害行為，違反上開保護令之內容」部分，已
    具體記載犯罪時間、恐嚇手段、地點、被害人，已該當刑法
    第305條恐嚇罪，雖漏未論及「致生危害於安全者」及引用
    刑法第305條，惟已表明恐嚇之具體犯罪事實，依照最高法
    院判例、判決意旨，應認已在起訴範圍內，爰請撤銷原判決
    ，另為適法之判決云云。
三、按起訴為訴訟上之請求，基於不告不理原則，受訴法院對於
    被告之行為，應受審判之範圍，除刑事訴訟法第267條之情
    形外，應以起訴書所記載被告之犯罪事實為準，到庭實行公
    訴之檢察官以言詞所為之陳述或書面提出之補充理由書，其
    中逸出起訴書記載之犯罪事實部分，倘原本係屬於一部起訴
    效力所及之他部事實之擴張，應僅止於促使法院之注意，非
    屬訴訟上之請求，不生起訴之效力（最高法院99年度台上字
    第853號判決同此見解）。又按法院不得就未經起訴之犯罪
    審判，刑事訴訟法第268條定有明文。犯罪事實是否已起訴
    ，應以檢察官起訴書犯罪事實欄記載為準，苟起訴書犯罪事
    實欄未記載之犯罪事實，不得認為已起訴，除與起訴論罪部
    分有一罪之關係，為起訴效力所及，應併予審判者外，未經
    起訴之犯罪事實不得予以審判，否則，即有未受請求之事項
    予以判決之違法（最高法院96年度台上字第5108號判決同此
    見解）。檢察官就實質上或審判上一罪之犯罪事實起訴一部
    者，其效力固應及於全部，如已起訴及未經起訴之事實俱屬
    有罪，此時案件之全部事實不容割裂，法院自應合一裁判，
    否則即有同法第379條第12款所稱「已受請求之事項未予判
    決」之違法；然若已經起訴之事實不構成犯罪，即與未經起
    訴之其他事實不發生所謂犯罪事實一部與全部之關係，法院
    自不得就未經起訴之其他事實併予裁判(最高法院108年度台
    上字第2935號判決同此見解)。經查：
　㈠依本件檢察官聲請簡易判決處刑書犯罪事實一㈢，記載「陳○○
    於同日（按指民國109年7月30日）17時許，要求羅○○在上址
    住處罰跪，且於羅○○罰跪期間持鐵棍毆打羅○○，並持菜刀揚
    言要讓羅○○流血等語，而以上開方式對羅○○為身體上及精神上
    之不法侵害行為，違反上開保護令之內容。」，所犯法條記載
    「核被告所為，係犯家庭暴力防治法第61條第1款之違反保護令
    罪嫌。」，並無記載被告基於恐嚇他人危害安全之犯意為之
    ，致羅○○心生畏懼，而涉犯恐嚇犯行之犯罪事實或刑法第30
    5條等節，有聲請簡易判決處刑書1份（見本院卷第7至8頁）
    在卷可參，應僅就被告於上開時、地之行為違反保護令內容
    涉犯上開罪名，聲請簡易判決處刑。又檢察官縱於其後提出
    111年度聲撤字第8號撤回起訴書，其中第四項記載被告上開
    犯行已該當刑法第305條之恐嚇罪云云，有該撤回起訴書1紙
    （見易235卷第25至26頁）在卷可考，然此逸出起訴事實之
    記載，僅止於促使法院之注意，非訴訟上之請求，不生起訴
    之效力，則本案被告原經聲請簡易判決處刑之部分既為無罪
    之判決，即與被告之恐嚇罪嫌部分不生裁判上一罪關係，亦
    非起訴效力所及，自無庸予以審判。
  ㈡檢察官上訴認被告所涉恐嚇罪部分，已在起訴範圍，原審並
    未裁判云云，並無理由，已說明如上，其上訴應予駁回。
四、被告經本院合法傳喚，無正當理由不到庭，爰不待其陳述逕
    行判決。
據上論斷，應依刑事訴訟法第368條、第371條、第373條，判決
如主文。
本案經王遠志聲請以簡易判決處刑，檢察官林李嘉提起上訴，檢
察官羅松芳到庭執行職務。
中　　華　　民　　國　　111　 年　　10　　月　　 4　　日
              　　刑事第十二庭  審判長法　官  陳如玲
                                      法　官  魏俊明
                                      法　官  蔡如惠
以上正本證明與原本無異。      
不得上訴。
                                      書記官  袁譽和
中　　華　　民　　國　　111 　年　　10　　月　　5 　　日
臺灣新竹地方法院刑事判決
111年度易字第235號
公  訴  人　臺灣新竹地方檢察署檢察官
被　　　告　陳○○　男　(民國00年00月00日生)
　　　　　　　　　　身分證統一編號：Z000000000號
　　　　　　　　　　住新竹縣○○市○○街0號4樓 
                    居新竹縣○○市○○街0號
上列被告因違反家庭暴力防治法案件，經檢察官聲請以簡易判決
處刑（110年度偵緝字第187號），本院認不得以簡易判決處刑（
110年度竹北簡字第363號），改依通常程序審理，並判決如下：
    主  文
陳○○無罪。
    理  由
一、公訴意旨略以：被告陳○○與被害人羅○○係夫妻，具有家庭暴力
    防治法第3條第1款之家庭成員關係。被告前因對被害人實施
    家庭暴力行為，經本院於民國109年7月24日核發109年度司暫家護
    字第466號民事暫時保護令，裁定被告不得對被害人實施身體
    或精神上之騷擾、脅迫或其他不法侵害之行為。詎被告明知有上
    開保護令存在，仍基於違反保護令之犯意，而為下列行為：於
    109年7月30日17時許，要求被害人在上址住處罰跪，且於被
    害人罰跪期間持鐵棍毆打被害人，並持菜刀揚言要讓被害人
    流血等語，而以上開方式對被害人為身體上及精神上之不法侵
    害行為，違反上開保護令之內容。因認被告涉犯家庭暴力防治法
    第61條第1款之違反保護令罪嫌等語。
二、按犯罪事實應依證據認定之，無證據不得認定犯罪事實。又
    不能證明被告犯罪者，應諭知無罪之判決。刑事訴訟法第15
    4條第2項、第301條第1項分別定有明文。而事實之認定，應
    憑證據，如未能發現相當證據，或證據不足以證明，自不能
    以推測或擬制之方法，以為裁判基礎。再認定不利於被告之
    事實，須依積極證據，苟積極證據不足為不利於被告事實之
    認定時，即應為有利於被告之認定，更不必有何有利之證據
    。而認定犯罪事實所憑之證據，雖不以直接證據為限，間接
    證據亦包括在內；然而無論直接或間接證據，其為訴訟上之
    證明，須於通常一般之人均不致有所懷疑，而得確信其為真
    實之程度者，始得據為有罪之認定，倘其證明尚未達到此一
    程度，而有合理之懷疑存在，致無從為有罪之確信時，即應
    為無罪之判決。另刑事訴訟法第161條第1項規定，檢察官就
    被告犯罪事實，應負舉證責任，並指出證明之方法。因此，
    檢察官對於起訴之犯罪事實，應負提出證據及說服之實質舉
    證責任。倘其所提出之證據，不足為被告有罪之積極證明，
    或其指出證明之方法，無從說服法院以形成被告有罪之心證
    ，基於無罪推定之原則，自應為被告無罪之諭知。
三、公訴人認被告係犯家庭暴力防治法第61條第1款之違反保護令罪
    嫌，無非係以：㈠被告陳○○於偵訊中之自白；㈡證人羅○○於警
    詢時之證述；㈢臺灣新竹地方法院109年度司暫家護字第466號
    民事暫時保護令；㈣被害人羅○○提供之通訊軟體LINE對話紀錄
    及被害人受傷照片為其主要論據。
四、經查：
　㈠被告陳○○與被害人羅○○係夫妻，具有家庭暴力防治法第3條第1
    款之家庭成員關係，被告前因對被害人實施家庭暴力行為，經
    本院於109年7月24日核發109年度司暫家護字第466號民事暫時
    保護令，裁定被告不得對被害人實施身體或精神上之騷擾、脅迫
    或其他不法侵害之行為等情，有本院109年度司暫家護字第466
    號民事暫時保護令1份附卷可參（偵字第12022號卷第12至13
    頁）。而被告於109年7月30日17時許，要求被害人在上址住
    處罰跪，且於被害人罰跪期間持鐵棍毆打被害人，並持菜刀
    揚言要讓被害人流血等情，亦據被告於偵查中坦承（偵緝字
    第187號卷第21頁），並有被害人羅○○於警詢中陳述相符（
    偵字第12022號卷第5至7頁），此部分之事實固堪以認定。
  ㈡又本院109年度司暫家護字第466號民事暫時保護令，雖經本院於
    109年7月24日核發，惟經新竹縣政府警察局竹北分局六家派
    出所員警於109年7月30日17時許發生上開家暴案件時才接獲
    該保護令，並於109年7月31日0時15分許始至被告住處宣達
    並約制完畢，有新竹縣政府警察局竹北分局六家派出所警員
    林禹銘於109年9月17日製作之職務報告1份（偵字第12022號
    卷第4頁）、新竹縣政府警察局竹北分局保護令執行紀錄表1
    份（偵字第12022號卷第10頁）、新竹縣政府警察局竹北分
    局家庭暴力案件相對人約制告誡表1份（偵字第12022號卷第
    11頁）附卷可稽。另上開保護令係於109年8月4日始寄存送
    達於被告、告訴人位於新竹縣○○市○○街0號之住所，有本院
    家事法庭送達證書2紙附卷可參（竹北簡字第363號卷第33、
    35頁），並經本院調閱上開民事暫時保護令卷宗核閱無訛。
    是以被告於行為時尚未收受保護令，自無從知悉該暫時保護
    令之內容。
　㈢又被告雖於110年2月25日偵查中陳稱：我知道這個保護令等
    語（偵緝字第187號卷第21頁），惟並未說明是否於本案行
    為前即已知悉，及是以何種方式知悉保護令內容。而被告於
    本案行為時，被害人亦尚未收受上開保護令，有本院家事法
    庭送達證書附卷可參，已如前述，被害人自無從向被告告知
    上開保護令之內容。綜上可知，被告於109年7月30日17時許
    為本案行為時，尚未收受上開保護令，亦無從知悉該暫時保
    護令之內容，依卷內事證，不足證明被告有明知而違反保護
    令之犯意，尚不得對被告以違反上開保護令之罪責相繩。
五、末查，公訴檢察官提出撤回起訴書及於本院審理程序中表示
    ，聲請簡易判決處刑書所記載之犯罪事實已記載「（陳○○）
    持菜刀揚言要讓羅○○流血等語」，雖不成立違反保護令罪，
    惟已該當刑法第305條恐嚇罪，聲請簡易判決處刑書漏未記
    載此部分罪名應予補充，法院應予裁判等語（易字卷第26、
    39頁）。
　㈠按起訴為訴訟上之請求，基於不告不理原則，受訴法院對於
    被告之行為，應受審判之範圍，除刑事訴訟法第267條之情
    形外，應以起訴書所記載被告之犯罪事實為準，到庭實行公
    訴之檢察官以言詞所為之陳述或書面提出之補充理由書，其
    中逸出起訴書記載之犯罪事實部分，倘原本係屬於一部起訴
    效力所及之他部事實之擴張，應僅止於促使法院之注意，非
    屬訴訟上之請求，不生起訴之效力（最高法院99年度台上字
    第853號判決同此見解）。又按法院不得就未經起訴之犯罪
    審判，刑事訴訟法第268條定有明文。犯罪事實是否已起訴
    ，應以檢察官起訴書犯罪事實欄記載為準，苟起訴書犯罪事
    實欄未記載之犯罪事實，不得認為已起訴，除與起訴論罪部
    分有一罪之關係，為起訴效力所及，應併予審判者外，未經
    起訴之犯罪事實不得予以審判，否則，即有未受請求之事項
    予以判決之違法（最高法院96年度台上字第5108號判決同此
    見解）。檢察官就實質上或審判上一罪之犯罪事實起訴一部
    者，其效力固應及於全部，如已起訴及未經起訴之事實俱屬
    有罪，此時案件之全部事實不容割裂，法院自應合一裁判，
    否則即有同法第379條第12款所稱「已受請求之事項未予判
    決」之違法；然若已經起訴之事實不構成犯罪，即與未經起
    訴之其他事實不發生所謂犯罪事實一部與全部之關係，法院
    自不得就未經起訴之其他事實併予裁判(最高法院108年度台
    上字第2935號判決同此見解)。
　㈡依本件檢察官聲請簡易判決處刑書記載之犯罪事實，僅起訴
    被告於上開時、地之行為違反保護令內容，並無被告基於恐
    嚇他人危害安全之犯意為之，致被害人心生畏懼，而涉犯恐
    嚇犯行之犯罪事實，此觀之本件檢察官聲請簡易判決處刑書
    犯罪事實欄之記載即明，而本案原起訴部分既經本院判處無
    罪，即無不可分之裁判上一罪關係，非起訴效力所及，本院
    自無庸予以審判，併此敘明。
六、綜上所述，公訴人所舉之上開證據，尚不足以證明被告有違
    反保護令之犯意，涉犯家庭暴力防治法第61條第1款之違反保
    護令罪嫌，而使本院不致有所懷疑，而得確信其為真實之程
    度。揆諸首揭說明，自屬不能證明其犯罪，而應為無罪之諭
    知。
據上論斷，應依刑事訴訟法第452條、第301條第1項，判決如主
文。
本案經檢察官王遠志聲請以簡易判決處刑，檢察官林李嘉到庭執
行職務。
中　　華　　民　　國　　111 　年　　5 　　月　　5 　　日
                  刑事第三庭    法　官  王靜慧
以上正本證明與原本無異。
如不服本判決應於收受本判決後20日內向本院提出上訴書狀，上
訴書狀應敘述具體理由。上訴書狀未敘述上訴理由者，應於上訴
期間屆滿後20日內補提理由書狀於本院(均須按他造當事人之人
數附繕本 )「切勿逕送上級法院」。 
中　　華　　民　　國　　111 　年　　5 　　月　　5 　　日
                                書記官  陳怡君